臺灣高等法院刑事裁定
110年度聲再字第533號
聲  請  人  魏成勳



上列再審聲請人即受判決人因違反毒品危害防制條例案件，對於
本院107年度上訴字第1454號，中華民國108年7月11日第二審確
定判決（原審案號：臺灣新竹地方法院105年度原訴字第23號；
起訴案號：臺灣新竹地方檢察署104年度偵字第10113號、第1024
3號、第11002號、第12536號、105年度偵字第1771號、第2130號
）聲請再審，本院裁定如下：
    主  文
再審之聲請駁回。
    理  由
一、聲請再審意旨略以：
　㈠聲請人即被告係以新臺幣（下同）2,000元價格將1包2公克之
    毒品甲基安非他命交付余仲賢，然依最高法院實務見解，毒
    品危害防制條例所規定之「販賣」，客觀上雖不限於典型支
    付價金而交付標的毒品之一般買賣方式，尚包含移轉金錢以
    外財產之互易等混合類型，但仍須以行為人主觀上有營利之
    意圖為成立要件，倘始終無營利之意圖，縱為有償讓與，即
    難謂為販賣行為，亦即行為人與他人之間關於毒品之有償授
    受，非必即屬買賣。證人余仲賢固證稱與被告之7次通話係
    向聲請人購買第二級毒品甲基安非他命，然被告自始否認有
    販賣之情事，且通訊監察譯文中亦無關於金額之通話內容，
    被告是否確有營利意圖，即非無疑，卷內除證人余仲賢之證
    述外，尚缺乏其他積極證據可佐，難以僅憑余仲賢之證述，
    逕對被告為不利之認定。
　㈡所謂合資、代購、調貨是否構成販賣或轉讓，應視交易過程
    中之行為特徵而定，倘行為人交付之毒品係另向上游毒販取
    得，然其調貨行為仍具有擴張毒品交易而維繫其自己直接為
    毒品交易管道之特徵，自仍屬毒品危害防制條例所規定之販
    賣，蓋因上游毒販與買方並無直接關聯，無從認定係立於買
    方立場為買方代為聯繫購買毒品，該毒品交易行為自僅屬行
    為人單獨販賣或轉讓之行為。原確定判決以證人余仲賢證稱
    聲請人所交付之毒品重量不足，所以余仲賢就不要了等情，
    認定被告有販賣毒品之犯行，然無其他積極證據證明被告有
    償轉讓毒品之行為，確係基於營利之意圖，依罪疑唯輕之法
    理，及「罪證有疑，利於被告」之原則，被告應僅係轉讓第
    二級毒品罪，原確定判決認被告成立販賣第二級毒品罪，於
    法尚有未合。
　㈢再所謂賣出，應以毒品已否交付為斷，倘標的物尚未交付完
    成，縱行為人已收受價金，仍難謂其販賣行為已屬完成，由
    證人余仲賢證述「因發現毒品重量不足，所以退錢不要了」
    ，可知被告並無將毒品交付予余仲賢，應認被告係犯販賣第
    二級毒品未遂罪，非原確定判決所認定之販賣第二級毒品既
    遂罪。
　㈣縱上所述，原確定判決顯有應於審判期日調查之證據而未予
    調查之違法，影響本件事實之認定及法律之適用，爰依刑事
    訴訟法第420條第1項第6款規定，聲請准予再審云云。　　
二、按再審之聲請，經法院認無再審理由，以裁定駁回者，不得
    更以同一原因聲請再審，刑事訴訟法第434條第3項定有明文
    。次按有罪之判決確定後，因發現新事實或新證據，單獨或
    與先前之證據綜合判斷，足認受有罪判決之人應受無罪、免
    訴、免刑或輕於原判決所認罪名之判決者，為受判決人之利
    益，得聲請再審；此所謂新事實或新證據，指判決確定前已
    存在或成立而未及調查斟酌，及判決確定後始存在或成立之
    事實、證據，刑事訴訟法第420條第1項第6款、第3項分別定
    有明文。準此，所謂「新事實」或「新證據」，須具有未判
    斷資料性之「新規性」，舉凡法院未經發現而不及調查審酌
    ，不論該事實或證據之成立或存在，係在判決確定之前或之
    後，就其實質之證據價值未曾予評價者而言（最高法院109
    年度台抗字第1099號裁定意旨參照）。　　　　
三、經查
　㈠聲請意旨㈠、㈡雖主張無證據證明聲請人有營利之意圖，應僅
    成立轉讓毒品罪為聲請再審理由，然聲請人前以同一原因向
    本院聲請再審，經本院實體審究後認其聲請為無理由，以10
    9年度聲再字第492號裁定駁回在案，有本院109年度聲再字
    第492號裁定及本院被告前案紀錄表各1份在卷可憑。茲聲請
    人復以此同一原因事實聲請再審，其聲請再審之程序，顯屬
    違背法律上之程式，自非合法，應予駁回。　
　㈡原確定判決依證人余仲賢於偵訊查中之證述、被告與余仲賢
    於104年6月12日之通訊監察譯文7通、被告扣案手機（搭配
    門號0000000000號）及被告自承其與證人余仲賢有通話、見
    面、交付甲基安非他命及嗣後證人余仲賢質疑被告交付之甲
    基安非他命數量不足等情，認定被告於104年6月12日下午4
    時許，在桃園市○○區○○路○○段000號法務部○○○○○○○○○對面停
    車場，販賣第二級毒品甲基安非他命2公克予余仲賢，並收
    取2,000元價金以營利之事實，被告所為，係犯毒品危害防
    制條例第4條第2項之販賣第二級毒品罪，並於理由中逐一論
    述、指駁，詳為說明所憑之依據與得心證之理由，此經本院
    依職權調取本院107年度上訴字第1454號案全部卷宗核閱無
    訛。原確定判決採證，與經驗法則、論理法則並無何違背，
    其認事用法妥適，亦無判決理由欠備之違法情形。聲請意旨
    ㈢主張被告與余仲賢事後已互相退還毒品及買賣價金，余仲
    賢並未取得毒品，聲請人應構成販賣未遂罪云云，然聲請人
    基於販賣營利之意圖，既已將甲基安非他命交付予余仲賢，
    並已取得價金新臺幣2,000元，其所為販賣第二級毒品之犯
    行，即屬既遂，縱余仲賢事後因質疑毒品重量不足，而要求
    退貨還款，因而將該次販賣毒品所取得之價金2,000元退還
    余仲賢，並向余仲賢取回甲基安非他命，仍無礙於其販賣第
    二級毒品犯行既遂之認定，業經最高法院109年度台上字第1
    82號判決就被告此部分犯罪事實判決上訴駁回時，於判決理
    由中詳為說明。且聲請人於本院訊問時，復自承提起再審聲
    請之理由，主要係認原確定判決適用法條不當，並無其他新
    證據、新證據足供調查（本院卷第150頁）。則聲請人既未
    提出任何形式上可認為新事實或新證據之事證，當非提出有
    效之新證據方法，自無從動搖原確定判決所認定聲請人確有
    販賣第二級毒品既遂之事實。
四、綜上所述，聲請人所執再審理由，或屬就同一原因聲請再審
    ，程序不合法且無從補正，或屬未提出新證據以供審認，聲
    請均無理由，應予駁回。
五、據上論斷，依刑事訴訟法第433條第1項前段、第434條第1項
    ，裁定如主文。　　　　
中　　華　　民　　國　　110 　年　　12　　月　　30　　日
                  刑事第九庭    審判長法　官  潘翠雪
                                      法　官  陳信旗
                                      法　官  俞秀美
以上正本證明與原本無異。
如不服本裁定，應於收受送達後十日內向本院提出抗告狀。
                                      書記官  謝崴瀚
中　　華　　民　　國　　110 　年　　12　　月　　30　　日